【裁判字號】    92,上訴,39
【裁判日期】    920820
【裁判案由】    違反槍砲彈藥刀械管制條例
【裁判全文】
臺灣高等法院花蓮分院刑事判決                      九十二年度上訴字第三九號
    上訴人即被告  甲○○
    選任  辯護人  魏辰州律師
右上訴人即被告因違反槍砲彈藥刀械管制條例案件，不服臺灣臺東地方法院九十一年
度訴字第二○四號中華民國九十二年一月九日第一審判決（起訴案號：臺灣臺東地方
法院檢察署九十一年度偵字第一六三六號），提起上訴，本院判決如左：
    主  文
原判決撤銷。
甲○○共同未經許可，製造可發射子彈具有殺傷力之改造玩具手槍，處有期徒刑伍年
，併科罰金新臺幣伍萬元，罰金如易服勞役，以新臺幣玖佰元即銀元參佰元折算壹日
，扣案仿Beretta廠半自動手槍之改造玩具手槍壹支（槍枝管制編號：000000
0000號）沒收；又未經許可，持有子彈，處有期徒刑參月，併科罰金新台幣壹萬
元，罰金如易服勞役，以新台幣玖佰元即銀元參佰元折算壹日，改造子彈壹顆沒收。
應執行有期徒刑伍年貳月，罰金新台幣伍萬元，扣案仿Beretta 廠半自動手槍之改造
玩具手槍壹支（槍枝管制編號：0000000000號）、改造子彈壹顆，均沒收
。
甲○○被訴恐嚇部分無罪。
    事  實
一甲○○於民國（下同）九十一年七月初某日上午十時許，在花蓮市○○路「紅色警
  戒」玩具模型店購買仿Beretta廠玩具手槍一枝（隨玩具槍附贈空彈殼七枚）後，
  旋即與真實姓名年籍不詳綽號「晨育」之成年男子基於將前開玩具手槍改造成具有
  殺傷力手槍之犯意聯絡，將前開玩具手槍交由「晨育」在不詳時地換裝土造金屬槍
  管而改造成具殺傷力之手槍後，「晨育」再於同年七月底某日在花蓮縣吉安鄉「晨
  育」所開設之「花心」ＫＴＶ將前開改造手槍連同另二枚具有殺傷力之改造子彈交
  予甲○○收受持有。嗣甲○○於九十一年八月八日十六時五十分許駕駛Ｌ四─九八
  六Ｏ號自小客車（附載其友人何建威）行經省道臺九線南太麻里橋路段時，因與他
  人發生超車糾紛而舉槍示威（未查獲被害人），經警據報於同日十七時十分許在高
  溪派出所前攔檢查獲，並在前開自小客車內扣得前開具有殺傷力之改造手槍一把、
  子彈二顆（其中一顆已於鑑驗試射時擊發）及空彈殼七枚（即前述隨玩具槍所附贈
  之空彈殼）。
二案經臺東縣警察局大武分局報請臺灣臺東地方法院檢察署檢察官偵查起訴。
    理  由
一訊據被告雖坦承右揭購買玩具手槍交由「晨育」改造成扣案具有殺傷力改造手槍及
  收受並持有扣案具有殺傷力之改造子彈二顆之事實，惟矢口否認其有製造具有殺傷
  力手槍之犯意，並辯稱：伊因與黃朝松其人有金錢糾紛而遭黃朝松率人恐嚇，伊為
  保護家人及防衛自身之安全，才購買玩具手槍請「晨育」改造，但伊只要求「晨育
  」將前開玩具手槍之外觀改造類似真槍即可，伊並無將前開槍枝改造成具有殺傷力
  手槍之犯意，且前開改造手槍所換裝之金屬槍管無來福線，槍管前後大小不一，扣
  案子彈既無法放入槍管內發射，且即使放入，亦因槍管後面大，撞針無法擊中子彈
  底火，縱然擊中，因無來福線，且槍管後面部分較大而無法導出，必然爆管傷及自
  己，該玩具手槍顯然不具殺傷力云云。
二惟查：
  (一)右揭扣案槍、彈經檢察官送請內政部警政署刑事警察局以性能檢驗法（手槍部分
    ）及試射法（子彈部分）鑑定結果，認扣案手槍（槍枝管制編號0000000
    000）係以仿Beretta 廠半自動手槍製造之玩具手槍換裝土造金屬槍管改造而
    成之改造手槍，機械性能良好，具殺傷力；扣案子彈二顆，均係改造子彈，經採
    樣一顆試射，可擊發，具殺傷力，有內政部警政署刑事警察局九十一年九月十一
    日刑鑑字第Ｚ○○○○○○○○○號函所附之槍彈鑑定書一份在卷可稽（見偵查
    卷第十五至十八頁）。再經本院將前開改造手槍送請該局以實際試射法鑑驗結果
    ，使用適用子彈可以順利裝填入前開改造手槍槍管內，撞針亦可擊發底火，子彈
    彈頭並可高速射出槍口，且無爆管現象發生，測得單位面積動能達一八七．三八
    焦耳（二十焦耳即足以穿入人體皮肉層），認具有殺傷力，有該局九十二年四月
    十七日刑鑑字第○九二○○三五八七九號函附卷可稽（見本院卷第三三至三四頁
    ）。另扣案子彈之口徑因與扣案改造手槍之口徑不合，故不能適用於扣案改造手
    槍，惟扣案手槍在裝填適用子彈時，即可試射擊發，再經本院函請該局查復在案
    （見本院卷第一○五頁）。是扣案子彈雖因其口徑與扣案改造手槍不合而無法適
    用於扣案改造手槍，但扣案改造手槍及子彈均各具殺傷力甚明。
  (二)又被告改造扣案槍、彈用以防身，係被告於警訊及檢察官偵查時所自承，而持有
    不具殺傷力之槍、彈顯然不足以防身，故被告所辯伊僅係要求「晨育」其人將玩
    具手槍之外觀改造成類似真槍之形狀一節，已與情理不合。況苟被告嗣後於原審
    及本院審理時所辯伊請「晨育」改造槍枝之目的，僅係希望持有外觀逼真之手槍
    以嚇阻他人對伊實施危害而已，故伊曾經請「晨育」試射確認扣案手槍不能擊發
    後，始收受持有扣案槍、彈，則被告顯然對其所改造及持有之手槍是否具有殺傷
    力，與伊之行為是否觸犯法律有充分之認識，果如是，其所更換之槍管內部為何
    不加上一般玩具手槍為避免觸法所使用之阻鐵（使槍管不能暢通而不具殺傷力）
    ，以避免觸法？且被告主觀上既認其持有外觀類似真槍之玩具槍即足以嚇阻他人
    之危害，則又為何隨身同時攜帶具有殺傷力之扣案改造子彈二顆？被告前揭辯解
    顯然於情理有違，不足採信。被告主觀上具有攜帶具有殺傷力槍、彈之犯意，至
    為顯然。至被告所辯扣案子彈因其口徑與扣案槍枝不合而不能適用於扣案改造手
    槍一節固然屬實，惟自被告於警訊及檢察官偵查時均無該扣案槍彈不具殺傷力之
    辯解，且於警訊中坦承該槍不曾擊發（見警訊卷第一至三頁、偵查卷第七至八頁
    ），再參照被告同時攜帶扣案槍、彈遠行之情狀以觀，堪認被告對其所攜帶槍、
    彈口徑不合而無法併用之情形並不知情，而係於扣案槍、彈送交鑑定過程中獲悉
    此項事實後，始據此作為推卸刑責之藉口。
  (三)又扣案子彈雖因口徑與扣案改造手槍不同而不能適用於扣案改造手槍，惟此於扣
    案槍、彈均各具有殺傷力之基本事實不生影響，亦附此敘明。
三再按刑法第五十九條之酌量減輕其刑，必於犯罪之情狀，在客觀上足以引起一般同
  情，認為即予宣告法定低度刑期，猶嫌過重者，始有其適用（最高法院五十一年度
  台上字第八九九號判例要旨參照）。查槍砲彈藥刀械管制條例對不具犯罪意圖單純
  持有或製造具有殺傷力槍、彈施予重罰，乃係鑒於即使無犯罪之意圖之一般人，一
  經持有具有殺傷力之槍枝後，極易因心理上有所仗恃而流於肆無忌憚，乃至於危害
  社會之安全，故立法重罰予以遏阻。如製造或持有者更有犯罪之意圖，則另設有加
  重處罰之規定。換言之，槍砲彈藥刀械管制條例第十一條第一項製造其他可發射金
  屬子彈具有殺傷力槍砲罪，及同條例第十二條第四項持有子彈罪，本即在處罰無犯
  罪意圖之單純製造及持有槍、彈之行為，是被告所辯伊係因與他人有債務糾紛，本
  於防衛自己為目的而製造及持有扣案槍、彈一節，即便屬實，本在前揭法條立法目
  的所涵攝之範圍內。況被告係於九十一年八月八日由花蓮出發前往台南途中，行經
  台九線太麻里橋路段時，因與他人發生超車糾紛，因亮槍示威而遭人報警查獲等情
  ，除被告一再坦承外，且經同行少年何建威於警訊中明確證述在卷，更見被告持有
  扣案槍、彈除前述防身目的之外，顯然持有後已另萌生挾槍以自重之意圖，否則怎
  有槍遠行及動輒亮槍之舉？依被告前揭犯罪情節觀之，在客觀上，尚難使一般人
  產生同情，而認即使量處法定最低度刑仍嫌過重，依前揭說明，辯護意旨請求依刑
  法第五十九條規定減輕其刑，亦難認可取。
四核被告所為，係犯槍砲彈藥刀械管制條例第十一條第一項製造其他可發射子彈具有
  殺傷力之槍枝罪及同條例第十二條第四項之持有子彈罪。又被告持有改造手槍之低
  度行為為製造改造手槍之高度行為所吸收，不另論罪。公訴人認前述製造改造手槍
  部分應依同條例第十條第一項之製造具有殺傷力之改造模型槍罪，起訴法條尚有未
  洽，應予變更。被告與綽號「晨育」成年男子間就非法改造槍枝罪部分，具有犯意
  聯絡及行為分擔，為共同正犯。又被告所犯上開二罪並無想像競合或牽連犯等裁判
  上一罪關係，應分論併罰。原審據以論罪科刑，固非無見，惟被告前揭製造扣案改
  造手槍犯罪完成後，始再由「晨育」處收受持有扣案子彈，係屬兩個個別之行為，
  兩者間並無想像競合之關係，原審認定兩者間具有想像競合之關係而從一重即槍砲
  彈藥刀械管制條例第十一條第一項之罪處斷，尚有未合；且檢察官於原審審理時當
  庭追加起訴被告恐嚇部分（即因超車糾紛向不詳姓名人亮槍部分），原審認定此部
  分並不成立犯罪，固然無誤，但檢察官並未主張被告此部分行為與前揭犯罪有裁判
  上一罪關係，原審即應另為無罪之諭知（詳如後述），乃原審僅於理由欄內敘明「
  不另為無罪之諭知」之意旨，亦有未合。被告上訴意旨否認犯罪，固不足取，惟原
  判決既有可議，本院自應予以撤銷改判。爰併審酌被告前揭犯行對社會一般大眾安
  全之危害不輕，事後雖然以其並無犯罪故意為辯，惟其言詞間確實已見悔意，犯罪
  後之態度尚屬良好等一切情狀，各處如主文所示之刑，並定其應執行之刑，且就併
  科罰金部分，諭知罰金易服勞役之折算標準。扣案之仿 Beretta廠半自動手槍之改
  造玩具手槍一支（槍枝管制編號：0000000000號）、改造子彈一顆，均
  係違禁物，應依刑法第三十八條第一項第一款宣告沒收。至另一顆改造子彈，已經
  內政部警政署刑事警察局鑑識人員採樣試射完畢，其餘空彈殼七枚因不具殺傷力，
  爰不另為沒收之諭知。
五檢察官於原審審理時以言詞追加起訴意旨略稱：被告於九十一年八月八日駕駛汽車
  行經台九線南太麻里橋路段時，因超車糾紛而舉槍示威之行為，另觸犯刑法第三百
  零五條恐嚇罪云云。惟查：被告於前揭時地舉槍向不詳姓名人示威之事實，固據被
  告坦白承認，且核與證人即被告同車友人何建威於警詢中所證述之情節相符，惟卷
  內並無該被害人之資料，致無從查知該被害人是否因被告前述亮槍之行為而心生畏
  怖，自不能對被告論以前揭恐嚇罪名，因檢察官並未主張被告該部分行為與前述成
  立犯罪部分有裁判上一罪關係，依追加起訴意旨觀之，檢察官亦認被告此部分行為
  與前揭成立犯罪部分並無裁判上一罪關係，本院自應依法另為無罪之諭知。
據上論斷，應依刑事訴訟法第三百六十九條第一項前段、第三百六十四條、第二百九
十九條第一項前段、第三百零一條第一項、第三百條，槍砲彈藥刀械管制條例第十一
條第一項、第十二條第四項，刑法第十一條前段、第二十八條、第四十二條第二項、
第三十八條第一項第一款、第五十一條第五款、第七款、罰金罰鍰提高標準條例第二
條，現行法所貨幣單位折算新台幣條例第二條，判決如主文。
本案經檢察官李土城到庭執行職務。
中      華      民      國    九十二    年      八      月    二十      日
                  審判長法官  蔣  有  木
                                          法官  陳  淑  媛
                                          法官  何  方  興
右正本證明與原本無異。
本件恐嚇部分不得上訴，其他部分如不服本判決應於判決送達後十日內向本院提出上
訴狀。其未敘述理由者，並應於提出上訴狀後十日內向本院補提理由狀（須附繕本）
。
                                        書記官  劉  妙  娘
中      華      民      國    九十二    年      八      月    二十      日


司法院資訊處製作；財團法人民間司法改革基金會備份。
